臺灣桃園地方法院刑事判決　　　　　　 95年度簡上字第442號
上　訴　人
即　被　告　庚○○
　　　　　　　　　　號
輔　佐　人　甲○○
　　　　　　　　　　號
上列被告因詐欺等案件，不服本院95年8 月4 日，95年度壢簡字
第1332號第一審簡易判決（聲請簡易判決處刑案號：台灣桃園地
方法院檢察署95年度偵字第13110 號），提起上訴，本院合議庭
為第二審判決如下：
    主     文
原判決撤銷。
庚○○共同意圖為自己不法之所有，以詐術使人將本人之物交付
，處有期徒刑伍月，如易科罰金，以參佰元折算壹日。緩刑參年
。
    事     實
一、庚○○與戊○○係朋友關係，戊○○於民國九十四年六月間
    某日，商請庚○○出名購車並以該車設定動產擔保抵押而向
    銀行貸款給付該車款，庚○○應允後，戊○○即先指示其友
    人己○○帶同庚○○於九十四年六月間某日某時許，前往桃
    園縣中壢市中央大學附近之「東森汽車保養場」（下稱東森
    汽車）內，以庚○○為買主，以新台幣（下同）四十二萬元
    價格，向不知情之代售人壬○○購買車牌號碼：9401-HG 號
    、福特六和廠牌、二ＯＯ四年份自用小客車一部，預付定金
    二萬元後，餘款則議定向銀行貸款。
二、張明珠明知其自己尚且缺錢花用而無資力償還以其名義所貸
    四十萬元款項，而戊○○、己○○借用其名義為人頭購車使
    用，本即無意償還貸款之意，三人亦無真意於債務不履行時
    將該車供為債務之擔保，以供該銀行占有拍賣實行抵押權之
    用，竟仍與戊○○、己○○共同意圖為自己不法之所有與意
    圖不法之利益，基於詐欺取財與違反動產擔保交易法之犯意
    聯絡，隱瞞無資力、無意還款之情，先由己○○、庚○○透
    過不知情之壬○○向安泰商業銀行股份有限公司（下稱安泰
    銀行）不知情之汽車貸款業務承辦人員，提出庚○○欲以所
    購上開車輛為動產擔保交易動產抵押之標的物，向該銀行貸
    款四十萬元之申請，上開承辦人員初步同意後，因即將離職
    ，遂將本件貸款業務轉由該銀行不知情之業務癸○○承辦，
    癸○○遂透過壬○○與己○○、庚○○相約於九十四年七月
    六日晚間七、八時許，在桃園縣中壢市○○○路九十一號之
    「統一汽車保養廠」（下稱統一汽車）內對保，對保當時由
    庚○○對癸○○佯稱：車牌號碼：9401-HG 號係其購買使用
    ，其要以所購該車為動產擔保交易動產抵押之標的物，向安
    泰銀行貸款四十萬元，貸款後我將遵期給付本、息，而該車
    輛亦將由其依約使用停放於約定地點云云，旋即由庚○○與
    安泰銀行簽定貸款暨動產抵押契約書契約，約定由該行貸以
    庚○○四十萬元，借款期間四十八個月，並自九十四年七月
    七日起按月分四十八期，每期繳納一萬二千一百七十二元本
    息，以上開車輛為標的物，擔保貸款所生之債務與費用，擔
    保期間自九十四年七月六日起至一百年一月七日止，非經債
    權人即該銀行之同意，不得將上開標的物出賣、出質、移轉
    、抵押、遷移或為其他處分，標的物應置放於桃園縣八德市
    ○○里○鄰○○○街一四號庚○○住處附近之停車處所，並
    辦理動產擔保交易動產抵押登記；庚○○為動產擔保交易之
    債務人；使該銀行信以為真而陷於錯誤，同意核貸而將四十
    萬元逕匯入壬○○於華南銀行三峽分行帳戶內，以支付上開
    購車尾款而交付。
三、庚○○於購得上開自小客車後，即將該車交由己○○取得占
    有而未依上開約定將該車停放於上開應置放處所，而己○○
    占有使用該車後，即將該車遷移他處不知去向。且庚○○與
    戊○○、己○○自上開貸款約定之第一期給付時間起，即未
    依約償還任何分期本、息，經該銀行人員聯絡庚○○均未依
    約給付本、息，致使債權人安泰銀行無法迅速取得標的物之
    占以有實行抵押權確保其債權之行使。嗣因安泰銀行不甘受
    損，遂委託華信世際公司尋覓該車，並於九十四年九月十三
    日十五時許，在桃園縣中壢市○○路一三一號前發現該車，
    由華信世際公司將該車取交安泰銀行實行抵押權後，將該車
    拍賣得款二十三萬元，仍有餘款二十二萬六千六百九十七元
    無法取償，致生損害於債權人安泰銀行。
四、案經安泰商業銀行股份有限公司訴由台灣桃園地方法院檢察
    署檢察官偵查後聲請以簡易判決處刑。
    理    由
一、訊據被告庚○○雖坦承本件貸款暨動產抵押契約書及本票各
    一份上「庚○○」名字均是其簽立等情，然矢口否認有何詐
    欺或違反動產擔保交易法之犯行，辯稱：我不認識己○○、
    壬○○、癸○○、丁○○，也沒有去過「統一汽車」或「東
    森汽車」買過汽車，更不曾以所購買之汽車向安泰銀行貸款
    四十萬元，本件貸款暨動產抵押契約書契約上「庚○○」名
    字雖係其所簽，但因為其看不懂中文，而當時戊○○正幫其
    申請現金卡及貸款，所以有拿很多文件給其簽，可能是其因
    而誤簽，本件購車、貸款及對保其均不知情，其是被陷害的
    云云，然查：
(一)、事實欄一部份，即上開車牌號碼：9401-HG 號自小客車是由
    何人出面向代售人壬○○購得一節：
、證人即上開汽車之代售人壬○○於九十五年四月四日檢察事
    務官詢問時證述：我曾在「統一汽車」兼差擔任業務代表，
    我是賣車賺取差價，九十四年六月間某日，「東森汽車」有
    委託我賣上開自小客車，後來己○○介紹被告於九十四年六
    月間來「統一汽車」，向我購買該車，後來交車地點是在靠
    近中壢市中央大學附近之「東森汽車」等語；於九十五年五
    月三日檢察事務官詢問時證述：當時己○○說他朋友要買車
    ，我就說「東森汽車」有車要賣，後來己○○在某日日間帶
    被告直接去「東森汽車」看車，後來也是在「東森汽車」交
    車等語，證人壬○○上開證述，均一致陳稱本件係己○○帶
    同被告親自出面購買該車等情，而證人壬○○僅是代售上開
    汽車而抽取佣金，而該車價金二萬元已付，貸款四十萬元又
    已由購車人向銀行貸款支付，是本件究係由何人出面購車，
    應與證人壬○○無利害關係；並有載明賣主（代售人）壬○○、買主庚○○、買賣標的為車牌號碼：9401-HG 號、福特
    六和廠牌、二ＯＯ四年份自用小客車一部，總價金為四十二
    萬元，預付定金二萬元等情之汽車買賣合約書一份在卷。證
    人壬○○上開所稱本件係己○○帶同被告親自出面購買該車
    等情，應可採信。
、被告雖一再辯稱：其沒有看過上開汽車，更沒有去過上址，
    購買上開汽車云云，然此部分，除經證人壬○○證述如前述
    外，且經證人即負責本件汽車貸款之對保人員戴文於歷次檢
    察事務官詢問及本院審理時均明確陳稱被告明確表示要以其
    所購得之上開汽車辦理汽車貸款等情（詳如後述）；而再詰
    之告訴代理人辛○○於九十六年一月十六日本院審理時亦證
    述：被告貸款後，一期本、息都沒有繳，我們跟被告聯絡時
    ，被告說他表弟「鍾志強」在使用，被告說他表弟會來處理
    貸款等語，是被告當時亦顯已坦承該車係其購得，否則大可
    否認購車、貸款，何需編造該車正由其表弟「鍾志強」使用
    ，並虛稱「鍾志強」會處理貸款云云，被告嗣後改稱上情，
    顯屬卸責之詞，自難採信。是上開自小客車顯係被告由己○○陪同於上開時、地，親自出面以被告之名義向代售人壬○○購得無誤。
、證人壬○○雖於檢察事務官詢問時證稱：我沒有看過上開汽
    車買賣合約書，上開汽車買賣合約書不是我簽的云云，然如
    前述，證人壬○○對於本件係其受「東森汽車」委託代售上
    開自小客車一節，已於檢察事務官詢問時陳述明確；且本件
    安泰銀行同意核貸後，亦係將四十萬元逕匯入壬○○於華南
    銀行三峽分行帳戶內，以支付上開購車尾款等情，亦有安泰
    商業銀行匯款委託書一份在卷，證人壬○○竟稱其未看過該
    契約書云云，顯與常情相違；而再詰之證人癸○○於本院審
    理時亦證稱：我有看過壬○○跟被告簽訂的汽車買賣合約書
    ，因為我們送案件時一定要附汽車買賣合約書，該汽車買賣
    合約書是壬○○拿給我的等語，是此部分，應以證人癸○○
    所言為可採信，證人壬○○此部分證述，即難採信。
(二)、事實欄二部分，即被告購得上開車牌號碼：9401-HG 號自小
    客車後，是否持以為動產擔保交易動產抵押之標的物，而向
    安泰銀行貸款四十萬元用以給付購車價金一節：
、證人壬○○於九十五年四月四日檢察事務官詢問時證述：本
    件汽車貸款是我打電話給癸○○，叫癸○○直接與己○○聯
    絡，後來他們於九十四年七月間某日對保時我有在場，當時
    己○○先帶被告來對保，癸○○有當場核對身分證等語；於
    九十五年五月三日檢察事務官詢問時證述：我介紹己○○在
    「東森汽車」買車，事後己○○聯絡我說要辦貸款，我先聯
    絡一個賴先生，該賴先生就介紹癸○○負責對保，對保時間
    是己○○約的，我記得對保當天是晚間七、八時許，當時己○○說被告下班後帶被告來「統一汽車」對保，後來對保當
    天是癸○○先到，然後己○○帶被告過來對保，對保時我有
    在場，被告是現場簽名等語。
、證人即負責本件汽車貸款之對保人員癸○○於九十五年三月
    二十三日檢察事務官詢問時證述：本件汽車貸款是我負責對
    保，我是於九十四年七月間某日，在桃園縣中壢市某家汽車
    修理場與被告對保，本案是被告買中古車來貸款，對保時我
    有當場核對被告身分證後，由被告親自在契約上簽名，對保
    時有填寫被告基本資料，包含聯絡電話，聯絡電話是被告親
    自提供，上開貸款暨動產抵押契約書內容，是我到車行對保
    時才開始寫，是由被告當場簽名，始終沒有離開我視線，也
    沒有委託他人簽完再還我等語；於九十六年一月十六日本院
    審理時證述：我於九十四年七月間任職安泰銀行負責汽車貸
    款及對保業務，本件車牌號碼：9401- ＨＧ號自小客車原本
    是一個離職的員工所招攬的業務，後來因為他要離職，所以
    請我負責後續事宜，後來壬○○於九十四年六月、七月間某
    日與我聯絡，壬○○說被告是在「宏昇威環保公司」工作，
    被告買車價金四十二萬元，要向我們銀行貸款四十萬元，後
    來我於九十四年七月一日，先填寫一份安泰銀行貸款申請書
    ，並於九十四年七月間某日，在中壢市○○○路九十一號「
    統一汽車」對保，對保當時我有請被告拿出身分證，我親自
    核對後，親自看被告在契約書上簽名，對保當時被告也有當
    場簽一張本票等語。
、審酌證人壬○○、癸○○上開證言，均一致指稱本件是被告
    購車後，親自向證人癸○○辦理汽車貸款，並由證人癸○○
    於上開時、地，當場與被告本人完成對保程序並由被告當場
    於貸款暨動產抵押契約書上簽名等情，且互核相符，核無瑕
    疵；並有被告簽立之貸款暨動產抵押契約書、動產擔保交易
    動產抵押設定登記申請書、被告簽發之本票各一份在卷；而
    上開貸款暨動產抵押契約書及本票上「庚○○」名字均是被
    告親自簽立一節，亦為被告所是認；參以上開自小客車係被
    告於上開時、地所購等情，已如前述，證人壬○○、癸○○
    上開證言，已可採信。另有關本件對保時間一節，雖上開貸
    款暨動產抵押契約書記載係九十四年七月五日，然證人癸○○於檢察事務官詢問及本院審理時，忽稱是九十四年七月五
    日，忽又稱九十四年七月六日，是其顯然已因時間久遠而無
    法確定正確之對保時間，而被告雖矢口否認參與對保，一再
    辯稱本件對保當天我在上班，不可能出來對保云云，然依被
    告提出之其任職宏昇威環保科技股份有限公司上、下班打卡
    記錄顯示，被告於九十四年七月五日係十五時三十分許上班
    ，一直到翌日二時三十分許下班，而同年月六日則是請事假
    而未上班，是本件對保時間應係九十四年七月六日亦明，益
    徵被告辯稱本件對保當天我在上班不可能出來對保云云，核
    與事實不符，難以採信。
、被告與代表安泰銀行之證人癸○○簽定上開貸款暨動產抵押
    契約，係約定由該銀行貸以被告四十萬元，借款期間四十八
    個月，並自九十四年七月七日起按月分四十八期，每期繳納
    一萬二千一百七十二元本息，以上開車輛為標的物，擔保貸
    款所生之債務與費用，擔保期間自九十四年七月六日起至一
    百年一月七日止，非經債權人即該銀行之同意，不得將上開
    標的物出賣、出質、移轉、抵押、遷移或為其他處分，標的
    物應置放於桃園縣八德市○○里○鄰○○○街一四號庚○○
    住處附近之停車處所，並辦理動產擔保交易動產抵押登記；
    被告為動產擔保交易之債務人；而癸○○遂代表該銀行同意
    核貸而將四十萬元逕匯入壬○○於華南銀行三峽分行帳戶內
    ，以支付上開購車尾款而交付等情，亦據告訴人安泰銀行具
    狀指述甚詳，並經證人癸○○及告訴代理人辛○○於本院審
    理時證述明確，並有告訴狀、貸款暨動產抵押契約書、動產
    擔保交易動產抵押設定登記申請書、安泰商業銀行匯款委託
    書各一份在卷可證，此部分事實，亦堪認定。
、被告雖一再辯稱：我不曾以上開汽車向安泰銀行貸款四十萬
    元，本件貸款暨動產抵押契約書上「庚○○」雖是我簽的，
    但因為我看不懂中文，而當時戊○○幫我申請現金卡及貸款
    ，有拿很多文件給我簽，所以可能是我因而誤簽，本件購車
    、貸款及對保我均不知情，我是被陷害的云云，然查，上開
    汽車係由己○○陪同被告親於上開時、地，以被告名義購得
    一節，已如前述，而本件貸款又是以該車設定動產擔保抵押
    而向上開銀行貸款，其中貸款暨動產抵押契約書及本票，均
    有被告親自簽名一節，亦為被告於本院審理時所是認，是被
    告不但購車在先，且又於該等契約、本票上簽名，僅此客觀
    情狀，即足以認定被告係在明知本件其為動產擔保債務人之
    情形下而於該契約、本票上簽名；而再詰之證人癸○○於九
    十五年三月二十三日檢察事務官詢問時證述：對保當時我是
    直接跟被告談，我有告知被告不繳款之法律效果為何，被告
    說會按時繳款，我從被告口音聽得出被告是類似華僑之外籍
    人士等語；於九十六年一月十六日本院審理時證述：對保時
    我與被告從頭到尾都是以國語交談，因為所有資料都是要詢
    問被告本人才知道，我也有問被告為何要買車，我還問被告
    是否本人要開，被告均回答是，我也有問被告的工作，當時
    壬○○也說是被告本人要開，我有問被告，被告也說是等語
    ，並經證人壬○○於九十五年四月四日檢察事務官詢問時證
    述：對保當時癸○○有直接與被告交談等語；於九十五年五
    月三日檢察事務官詢問時證述：我對保當天是癸○○直接跟
    被告談等語，是被告除於對保時親自簽立上開貸款暨動產抵
    押契約書及本票各一份外，且已由證人即對保人癸○○當場
    告知其所簽立者為以上開自小客車設定動產抵押權貸款之文
    件，並告知簽名後，即要按時繳款，甚至不繳款之法律效果
    為何，是被告在上開貸款暨動產抵押契約書簽名時，顯已由
    證人癸○○明確告知所簽立之該契約內容及相關法律效果，
    被告辯稱：本件貸款暨動產抵押契約書上「庚○○」雖是我
    簽的，但因為我看不懂中文，所以可能是因而誤簽，本件購
    車、貸款、對保，我均不知情，我是被陷害的云云，顯與事
    實不符，難以採信。
、被告雖又提出中華商業銀行晶片金融卡、麥克現金卡、台新
    銀行晶片金融卡各一張，以說明本件上開文件，亦有可能係
    戊○○幫其申請現金卡及貸款時，詐騙其誤簽云云，然經本
    院函查結果，上開被告所提出之卡片，除麥克現金卡有預借
    現金之貸款功能外，其餘均無預借現金或透支之貸款功能，
    自無以該等卡片貸款之可能，有中華商業銀行函覆之存款總
    約定書、交易明細、麥克現金卡申請書、麥克現金卡小額信
    用貸款契約暨約定書、麥克晶片現金卡領用暨申請總約定書
    各一份；台新國際商業銀行九十六年四月十一日台新作文字
    第9604611 號函一份在卷可考；而再詰證人即上開卡片中唯
    一有貸款功能之該麥克現金卡承辦人員乙○○於九十六年五
    月二十二日本院審理時證述：被告於九十四年六月間，經丙○○介紹，同時向我申請中華銀行麥克現金卡及申辦「六六
    大順」信用貸款，是我本人去被告宿舍辦理並拿申請文件給
    被告簽，對保時也是被告直接到我們銀行來對保，我們不會
    去外面對保，我或我們銀行也不會拿文件到被告家給被告簽
    ，更不可能轉交第三人給被告簽，而上開現金卡及貸款核准
    後，也是由被告親自來中華銀行領的等語，而其所陳係丙○○介紹被告貸款、相關貸款文件係其親自前往被告宿舍請被
    告簽名及被告係在中華銀行內對保等情，均核與證人即介紹
    被告貸款之丙○○於本院審理時證述相符，是上開貸款顯係
    由被告親身與銀行承辦人員接洽，相關文件亦是由該承辦承
    員交被告簽名，被告所稱：當時戊○○幫我申請現金卡及貸
    款，有拿很多文件給我簽，所以可能是因而誤簽云云，除顯
    與常情相違外，亦與事實不符，自難採信。
、綜上，本件被告購得上開車牌號碼：9401-HG 號自小客車後
    ，確有於上開時、地，以該車為動產擔保交易動產抵押之標
    的物，而向安泰銀行申請貸款四十萬元，並親自完成相關借
    貸及對保程序甚明。另有關本件貸款之保證人丁○○係於何
    時、地，對保、簽名一節，證人壬○○雖於九十五年四月四
    日檢察事務官詢問時證述：對保當天是己○○先帶被告來對
    保，後來己○○又帶了另一個保人來對保云云；於九十五年
    五月三日檢察事務官詢問時證述：對保當天是癸○○先到，
    然後己○○帶被告過來對保，後來銀行說還需再找一個保證
    人，幾天後己○○又帶了一個瘦小的房保過來，也是由癸○○對保，對保地點應該也是在「統一汽車」云云；證人癸○○於九十五年三月二十三日檢察事務官詢問時證述：本件對
    保是在中壢市某家汽車修理場，當時有我、被告、保證人及
    賣車業務（即指壬○○）在場，我有當場核對保證人丁○○
    身分證後，由他親自簽名云云；於九十六年一月十六日本院
    審理時證述：本件對保時壬○○、庚○○、丁○○都在場，
    我請丁○○把身分證拿出來，我有親自核對，親自看他在契
    約書上簽名云云，審酌證人壬○○、癸○○上開證述，有關
    丁○○是否與被告一同對保一節，一稱先後不同時間對保，
    一稱同一時間對保，已有互相矛盾之情形；而本件貸款暨動
    產抵押契約書上所載保證人丁○○之身分證統一編號為Ｚ000
    000000號，然保證人丁○○正確之身分證統一編號為Ｚ00000
    0000號，業據丁○○於本院人別訊問時陳明，並有丁○○戶
    役政資料一份在卷，是不論丁○○是否與被告同時對保，然
    若真如證人壬○○、癸○○所陳本件是由癸○○親自對保，
    且如渠等所陳稱當時癸○○有核對丁○○身分證云云，怎有
    可能會記載完全不同，且差距甚大之身分證統一編號，是證
    人壬○○、癸○○上開有關此部分所陳，已難盡信。而再詰
    之證人丁○○於九十六年三月十五日本院審理時證述：本件
    貸款是己○○請我當保證人，己○○說被告是他表妹，我在
    貸款契約書、本票簽名當天，是己○○與我相約在桃園縣八
    德大潤發附近車上，是己○○一個人拿貸款契約書、本票來
    叫我簽名，我簽名時上面還沒有其他人簽名等語，而本件證
    人丁○○既已坦承其係本件貸款之保證人，且有於上開貸款
    契約上簽名保證，已需就本件借貸負連帶保證人之責任，其
    顯無故意脫免保證人責任之意圖，自無故意虛捏何人請其簽
    名及實際簽名地點之動機與必要，是此部分自以證人丁○○
    上開所稱其簽名時之在場人員與地點為可採信。本件應係由
    己○○於上開時、地，提出上開貸款暨動產抵押契約書及本
    票，而由證人丁○○在其上簽名保證亦明，一併敘明。
(三)、事實欄三部分，即被告與代表安泰銀行之癸○○簽定上開貸
    款暨動產抵押契約，貸得四十萬元給付車款，並約定如事實
    欄二部分所載，除未依上開約定將該車停放於上開應置放處
    所，且自第一期起，即未依約償還任何分期本、息，而被告
    經該銀行人員聯絡後，仍未給付本息。嗣經告訴人委託華信
    世際公司於九十四年九月十三日十五時許，在桃園縣中壢市
    ○○路一三一號前發現該車，旋即由華信世際公司取交安泰
    銀行實行抵押權後，將該車拍賣得款二十三萬元，仍有餘款
    二十二萬六千六百九十七元無法取償等情，亦據告訴人安泰
    銀行具狀指述甚詳，並經證人即告訴代理人辛○○於九十六
    年一月十六日本院審理時證述：被告貸款後，一期都沒有繳
    ，我們多次聯絡被告，但被告都沒有來處理，後來我們是請
    協尋公司，在桃園縣中壢市附近找到該車，並將該車以二十
    三萬元拍賣，仍有尾款二十二萬六千六百九十七元尚未清償
    等情明確，並有告訴狀、催收紀錄各一份；華信世際取回報
    告書一份暨照片六張在卷可證，此部分事實，亦堪認定。
(四)、被告是否意圖為自己不法之所有，而詐欺告訴人上開貸款；
    而所購車輛設定動產擔保抵押標的物後，是否意圖不法之利
    益，而將標的物遷移，致生損害於債權人一節：
、被告於本院審理時明確陳稱：我於九十四年六、七月間，有
    請戊○○幫我向銀行申請現金卡及貸款，因而曾貸得七萬元
    、十萬元，其中七萬元被戊○○拿走，另外一萬多元由另一
    名幫忙辦的人拿走，另外一萬多元則放在銀行戶頭，剩下六
    萬多元則因我當時返回泰國結婚而用掉，我貸得上開款項後
    ，近一年都沒有依約繳納本、息，一直到最近才開始繳了二
    、三個月等情，並經證人即介紹被告辦理現金卡貸款之丙○○於九十六年一月十六日本院審理時證述：我是透過戊○○
    介紹認識被告，後來我透過中華銀行之乙○○幫被告辦理麥
    克現金卡，額度是七萬元，發卡後被告當場領了約二萬元，
    另外一萬多元是被告交給我，我再轉交給戊○○等語；且經
    證人乙○○前開證述其曾幫被告辦理麥克現金卡及「六六大
    順」貸款等情明確，並有中華商業銀行往來交易明細資料一
    份在卷。足認被告當時自己已缺錢話用，且貸款後已無力清
    償本、息，顯然並無資力購買價值四十二萬元之汽車，更無
    力償還本件動產擔保抵押之所貸款項；而被告並不會駕駛汽
    車，其出名購得上開自小客車後，從未佔有使用該車等情，
    為被告所是認，是戊○○、己○○顯係欲以被告為人頭購車
    使用，亦無意償還貸款，渠三人均無真意於債務不履行時將
    該車供為債務之擔保以供該銀行占有拍賣實行抵押權之用亦
    明。
、本件是被告親自到場簽訂上開貸款暨動產抵押契約，並經對
    保人告知該契約內容及法律效果，其對於貸款金額、該車為
    動產擔保交易動產抵押之標的物與契約內容及其為動產擔保
    交易之債務人等，均應知之甚詳，竟仍出面以上開方式向告
    訴人施詐，使之交付財物，而自第一期起即未依約繳納任何
    分期款項，在在顯示，被告係與戊○○、己○○之人有為自
    己不法所有之意圖而詐欺告訴人上開貸款，並有犯意之聯絡
    甚明。
、本件被告並無駕照，無法駕駛上開車輛，業如前述，而被告
    購車、取車均是由己○○陪同，業據證人壬○○證述如前，
    是該車於購得後，顯係由己○○取走而占有，參以被告所購
    得之上開自小客車並未依約置放於指定之置放處所，而係由
    告訴人於九十四年九月十三日十五時許，在桃園縣中壢市○○路一三一號前發現該車等情，亦如前述，是本件上開自小
    客車，顯係未經債權人同意，擅自由己○○將該車遷移駛離
    不知去向後，再由告訴人尋回，亦在在顯示，被告係與戊○○、己○○之人有為自己不法利益之意圖而將標的物遷移並
    有犯意之聯絡，其與己○○並有行為分擔；而渠等行為雖因
    告訴人事後逕實行抵押權而將該車拍賣得款二十三萬元，然
    仍因有餘款二十二萬六千六百九十七元無法取償，仍致生損
    害於債權人安泰銀行甚明。
(五)、綜上，本件事證已經明確，應依法論科。
二、論罪科刑：
(一)、查被告行為後，刑法於九十四年二月二日公布，於九十五年
    七月一日施行，按行為後法律有變更者，適用行為時之法律
    ，但行為後之法律有利於行為人者，適用最有利於行為人之
    法律，修正後刑法第二條訂有明文。此條規定乃與刑法第一
    條罪刑法定主義契合，而貫徹法律禁止溯及既往原則，係規
    範行為後法律變更所生新舊法律比較適用之準據法，是刑法
    第二條第一項本身雖經修正，但刑法第二條第一項既屬適用
    法律之準據法，本身尚無比較新舊法之問題，應一律適用裁
    判時之修正後之刑法第二條第一項規定，以決定適用之刑罰
    法律，先予辨明。又比較時應就「罪刑」有關之共犯、未遂
    犯、想像競合犯、牽連犯、連續犯、結合犯，以及累犯加重
    、自首減輕暨其他法定加減原因（如身分加減）與加減例等
    一切情形，綜其全部「罪刑」之結果而為比較（最高法院九
    十五年五月二十三日，九十五年度第八次刑庭會議決議參考
    ）。經查：
、關於刑法第三百三十九條第一項之詐欺取財罪之法定罰金刑
    最低度部分，由修正前刑法第三十三條第五款規定為銀元一
    元以上，依罰金罰鍰提高標準條例第一條前段提高為十倍（
    提高後折算為新台幣三十元）；關於動產擔保交易法第三十
    八條之罪，其法定罰金刑最低度部分，由修正前刑法第三十
    三條第五款規定為銀元一元以上，依罰金罰鍰提高標準條例
    第一條前段提高為二倍（提高後折算為新台幣六元），修正
    後刑法第三十三條第五款則修正為新台幣一千元以上，以百
    元計算。均以行為時法有利於被告。
、刑法第三十一條第一項規定，業經修正為：「因身分或其他
    特定關係成立之罪，其共同實行、教唆或幫助者，雖無特定
    關係，仍以正犯或共犯論。但得減輕其刑」，與修正前第三
    十一條第一項規定相較，除部分文字修正外，並增設但書「
    得減輕其刑」之規定。刑法第三十一條第一項之此一修正，
    雖非犯罪構成要件之變更，但顯已影響行為人刑罰之法律效
    果，自屬法律有變更，比較新、舊法結果，應以修正後刑法
    第三十一條第一項有「得減輕其刑」之規定，較有利於被告
    。
、關於罪數部分，刑法第五十五條後段之牽連犯規定，業經刪
    除，是新法修正施行後，行為人所犯有方法、目的或原因、
    結果關係之數犯罪行為，均須分論併罰，本件被告所為詐欺
    取財犯行、動產擔保交易法第三十八條之遷移犯行，依新法
    須分論併罰，依舊法則可從一重處斷。修正後之規定顯較不
    利於被告。
、綜合上述各條文修正前、後之比較，揆諸前揭最高法院決議
    ，本件有關「罪刑」部分，自應依修正後刑法第二條第一項
    前段規定，適用被告行為時之法律。另關於共犯部分，刑法
    第二十八條共犯之規定，修正施行前之規定為：「二人以上
    共同實施犯罪之行為者，皆為正犯。」修正施行後之規定則
    為：「二人以上共同實行犯罪之行為者，皆為正犯。」揆諸
    本條之修正理由係為釐清陰謀共同正犯，預備共同正犯，共
    謀共同正犯是否合乎本條規定之正犯要件。而本案被告所為
    詐欺取財、動產擔保交易法第三十八條之遷移犯行，既屬實
    行犯罪行為之正犯，不論依修正前刑法第二十八條或修正後
    刑法第二十八條之規定，均為共同正犯，對被告而言並無有
    利或不利之情形，非屬法律變更，逕適用修正後之規定（最
    高法院九十五年第二十一次刑庭會議決議參照）。
(二)、核被告所為，係犯刑法第三百三十九條第一項之詐欺取財罪
    ，動產擔保交易法第三十八條之遷移罪。被告與戊○○、己○○，就上開犯行均有犯意聯絡，而由被告出面施詐使告訴
    人交付財物，並由己○○將該車遷移；被告與戊○○、己○○，就詐欺取財罪部分，為共同正犯；就動產擔保交易法第
    三十八條之遷移罪部分，被告為動產擔保交易之債務人，為
    具有動產擔保交易法第三十八條所稱動產擔保交易之債務人
    身分關係之正犯，戊○○、己○○二人雖無動產擔保交易法
    第三十八條之身分關係，與具有身分關係之被告共同實行該
    罪，仍以共同正犯論。被告所犯詐欺取財罪與違反動產擔保
    交易法之遷移罪間，係以詐欺取財為方法，以達成將標的物
    遷移之目的，二罪間有方法、目的之牽連犯關係，應依修正
    前刑法第五十五條牽連犯之規定，從一重依詐欺取財罪處斷
    。
(三)、被告與告訴人簽訂貸款暨動產抵押契約書，並辦理動產抵押
    登記，為動產擔保交易之債務人，其與戊○○、己○○自始
    即有為自己不法所有與不法利益之主觀意圖，其係向告訴人
    詐欺取得上開貸款款項以支付後，即未繳交分期款項，並另
    將為動產擔保交易動產抵押標的物之該車輛由己○○遷移不
    知去向，嗣雖經債權人尋獲取回，惟仍不足以受償，而致生
    損害於債權人，又另犯違反動產擔保交易法之遷移罪，其詐
    欺所取得之財物為上開四十萬元貸款，而其遷移之標的物則
    為上開債務之擔保標的物即上開車輛，二者顯非同一標的物
    甚明；檢察官雖未就被告上開詐欺取財罪部分起訴，惟該部
    分與已起訴之動產擔保交易法之遷移罪部分，有牽連犯裁判
    上一罪關係，為起訴效力所及，應併予審判。
(四)、原審予以被告論罪科刑，固非無見，惟本件被告亦有詐欺取
    財犯行，原審未及審酌，即有未合，被告仍執前詞上訴指摘
    原判決不當，揆諸前開說明，雖無理由，然原判決既有上開
    可議，自應由本院予以撤銷改判。
(五)、爰審酌被告與戊○○、己○○向告訴人施詐使之交付四十萬
    元，並將動產抵押標的物之車輛由己○○遷移不知去向，嗣
    雖經債權人尋獲取回，惟仍不足以受償，足以生損害於債權
    人即告訴人，且迄未賠償告訴人損害之犯罪情節與所生危害
    程度非輕，被告犯罪後曾為前開部分自白與其他一切情狀，
    量處如主文所示之刑。
(六)、關於易科罰金之折算標準部分，本次刑法修正之比較新舊法
    ，應就「罪刑」有關之共犯、未遂犯、想像競合犯、牽連犯
    、連續犯、結合犯，以及累犯加重、自首減輕暨其他法定加
    減原因（如身分加減）與加減例等一切情形，綜其全部「罪
    刑」之結果而為比較，業如前述，然上開最高法院決議，係
    就刑法修正後有關「罪刑」新舊法應一體適用而為指示，而
    法院依該原則定其「罪刑」後，就有期徒刑、拘役如易科罰
    金，罰金如易服勞役標準之宣告，乃「罪刑執行」之層次，
    並非「罪刑」之適用，故而，「罪刑」之適用與「罪刑之執
    行」雖分別適用修正前、修正後之刑法，並無同一法律割裂
    適用之疑義，亦無違上開最高法院之決議。是易科罰金、易
    服勞役、緩刑、保安處分之宣告，均涉及裁量權之行使，須
    於裁量權行使時，方有比較適用問題，此部分得予割裂適用
    ，合先敘明。而易科罰金之折算標準，由修正前刑法第四十
    一條第一項前段規定（得以銀元一元以上三元以下折算一日
    ），並依修正前罰金罰鍰提高標準條例第二條規定提高一百
    倍為銀元一百元以上三百元以下（即新台幣三百元以上九百
    元以下）折算一日，修正後刑法第四十一條第一項前段則修
    正為得以新台幣一千元、二千元或三千元折算一日（裁判時
    罰金罰鍰提高標準條例第二條並已刪除）。行為時法有利於
    被告，自應依修正後刑法第二條第一項前段規定，適用被告
    行為時之法律，諭知易科罰金之折算標準。本件並依前開說
    明，適用修正前刑法第四十一條第一項前段、修正前罰金罰
    鍰提高標準條例第二條規定，諭知易科罰金之折算標準，以
    示懲儆。
(七)、按犯罪在新法施行前，新法施行後緩刑之宣告，應適用新法
    第七十四條之規定（最高法院九十五年第八次刑庭會議決議
    參照）。查上訴人即被告前未曾受有期徒刑以上刑之宣告，
    此有台灣高等法院被告前案紀錄表及台灣桃園地方法院檢察
    署刑案資料查註紀錄表各一份在卷可佐，被告本次犯罪係因
    其為外籍人士，智識不高，一時失慮，而充當他人人頭，本
    件主謀係戊○○、己○○，而被告至今仍背負上開貸款債務
    ，其情可憫，而所遷移之汽車，已由告訴人取回，經拍賣後
    ，償還部分欠款，經此次追訴、審理程序並刑之宣告後，當
    已知所警惕，而無再犯之虞，本院因認被告所受刑之宣告，
    以暫不執行為適當，爰併依修正後刑法第七十四條第一項第
    一款規定予以宣告緩刑三年，以啟自新。
三、證人戊○○、己○○（其二人年籍詳卷），經本院依法傳喚
    、拘提均未到庭，然如前述，其二人涉有前開共同意圖為自
    己不法之所有，以詐術使人將本人之物交付及共同意圖不法
    之利益，將標的物遷移罪嫌，因未據起訴，應由檢察官另行
    偵查，附此敘明。
據上論斷，應依刑事訴訟法第四百五十五條之一第三項、第三百
六十九條第一項前段、第三百六十四條、第二百九十九條第一項
前段，動產擔保交易法第三十八條，修正後刑法第二條第一項前
段、第十一條前段、第二十八條、第七十四條第一項第一款，刑
法第三百三十九條第一項，修正前刑法第三十一條第一項前段、
第五十五條、第四十一條第一項前段，罰金罰鍰提高標準條例第
一條前段，修正前罰金罰鍰提高標準條例第二條，判決如主文。
本案經檢察官徐文豪到庭執行職務。
中　　華　　民　　國　　96　　年　　6 　　月　　5 　　日
                     刑事第三庭審判長法  官   謝順輝
                                     法  官   鄭吉雄
                                     法  官   尹  良
上正本證明與原本無異。
不得上訴。
                                     書記官   廖宜政
中　　華　　民　　國　　96　　年　　6 　　月　　5 　　日
附錄論罪科刑條文
刑法第三百三十九條第一項：
意圖為自己或第三人不法之所有，以詐術使人將本人或第三人之
物交付者，處五年以下有期徒刑、拘役或科或併科一千元以下罰
金。
（註：本件主文所諭知之有期徒刑如易科罰金之折算標準，係以
銀元為單位，1 銀元折算新台幣3 元。）
